【裁判字號】    97,上訴,4307
【裁判日期】    970926
【裁判案由】    毒品危害防制條例
【裁判全文】
臺灣高等法院刑事判決                97年度上訴字第4307號
上  訴  人
即  被  告  甲○○
                    國民
上列上訴人因違反毒品防制條例案件，不服臺灣板橋地方法院97
年度訴字第2807號，中華民國97年8月8日第一審判決（起訴案號
：臺灣板橋地方法院檢察署97年度毒偵字第4011號），提起上訴
，本院判決如下：
    主  文
上訴駁回。
    理  由
一、依刑事訴訟法第350條、第361條、第362條、第367條規定，
    不服地方法院之第一審判決而上訴者，須提出上訴書狀，並
    應敘明具體理由，為上訴必備之程式；其所提出之書狀未敘
    述上訴理由，或僅曾以言詞陳述上訴理由者，均應於上述期
    間屆滿後20日內補提理由書於第一審法院。第一審法院經形
    式審查，認逾期未補提上訴理由者，應定期間先命補正；逾
    期未補正者，為上訴不合法律上之程式，應以裁定駁回。倘
    已提出上訴理由，但所提非屬具體理由者，則由第二審法院
    以上訴不合法律上之程式，判決駁回。而所謂具體理由，必
    係依據卷內既有訴訟資料或提出新事證，指摘或表明第一審
    判決有何採證認事、用法或量刑等足以影響判決本旨之不當
    或違法，而構成應予撤銷之具體事由，始克當之（例如：依
    憑證據法則具體指出所採證據何以不具證據能力，或依憑卷
    證資料，明確指出所為證據證明力之判斷如何違背經驗、論
    理法則）；倘僅泛言原判決認定事實錯誤、違背法令、量刑
    失之過重過輕微，而未依上揭意旨指出具體事由，或形式上
    雖已指出具體事由，然該事由縱使屬實，亦不足以認為原判
    決有何不當或違法者（例如：對不具有調查必要性之證據，
    法院未依聲請調查亦未說明理由，或援用證據不當，但除去
    該證據仍應為同一事實之認定），皆難謂係具體理由，俾與
    第二審上訴制度旨在請求第二審法院撤銷、變更第一審不當
    或違法之判決，以實現個案救濟之立法目的相契合，並節制
    濫行上訴（最高法院97年度台上字第 892號判決參照）。又
    第二審法院認為上訴書狀未敘述理由，依刑事訴訟法第 367
    條但書規定，始應定期間命其補正。如認上訴書狀已敘述理
    由，但其理由非屬具體，其所為上訴，即不符上訴之法定要
    件，自得逕行判決駁回，無定期命補正問題（最高法院97年
    度台上字第3599號判決參照）。
二、本件原審經審理結果，認為上訴人即被告甲○○：(一)於民國
    84年間，因違反肅清煙毒條例等案件，經臺灣板橋地方法院
    以86年度訴字第547號判決分別判處有期徒刑4年、7月，應
    執行有期徒刑4年4月，並經本院以84年度上訴字第2942號判
    決駁回上訴確定，送監執行於86年7月16日縮短刑期假釋出
    監，嗣經撤銷假釋，應執行殘刑有期徒刑2年4月又14日；(二)
    於87年間，因施用毒品案件，經臺灣板橋地方法院以87年度
    毒聲字第3541號裁定送觀察、勒戒後，認有繼續施用毒品傾
    向，經臺灣板橋地方法院以87年度毒聲字第3920號裁定令入
    戒治處所施以強制戒治，復經臺灣板橋地方法院以88年度毒
    聲字第2359號裁定停止戒治，而於88年4月30日停止戒治，
    所餘期間交付保護管束，再經臺灣板橋地方法院以88年度毒
    聲字第4114號裁定撤銷停止戒治，令入戒治處所施以強制戒
    治，於89年5月21日強制戒治執行完畢，經臺灣板橋地方法
    院檢察署檢察官以89年度戒毒偵字第372號不起訴處分確定
    ；(三)於87年間，因違反毒品危害防制條例（持有毒品）案件
    ，經臺灣板橋地方法院以87年度易字第4623號判決判處有期
    徒刑7月確定，並連同上開(一)所示之殘刑有期徒刑，送監接
    續執行於92年1月1日縮刑期滿執行完畢；(四)於95年間，因施
    用毒品案件，經臺灣板橋地方法院以95年度毒聲字第68號裁
    定送觀察、勒戒後，認有繼續施用毒品傾向，復經臺灣板橋
    地方法院以95年度毒聲字第777號裁定令入戒治處所施以強
    制戒治，於96年1月22日執行完畢釋放出所，並經臺灣板橋
    地方法院檢察署檢察官以96年度戒毒偵字第64號為不起訴處
    分確定。詎其猶不知悔改，於上揭(四)示之強制戒治執行完畢
    釋放後5年內，復基於施用第一級毒品海洛因之犯意，基於
    施用第一級毒品海洛因之犯意，於97年4月19日晚間某時許
    ，在其位於臺北縣蘆洲市○○街1巷1號3樓之住處，將第一
    級毒品海洛因以清水混合稀釋後，以針筒注射之方式，施用
    第一級毒品海洛因1次；嗣於翌日（即97年4月20日）17時50
    分許，在上址為警查獲，並扣得其所有而供其施用第一級毒
    品所用之海洛因1包（驗餘淨重0.1064公克），且經採集其
    尿液送驗，始悉上情。上訴人對其於上揭時、地，施用第一
    級毒品海洛因之犯罪事實坦承不諱。且上訴人為警查獲後所
    排放之尿液，經採樣送請臺灣檢驗科技股份有限公司，先以
    EIA酵素免疫分析法初步檢驗，再以GC/MS氣相層析質譜儀法
    確認檢驗，均呈鴉片類陽性反應之情，有該公司97年5月5日
    濫用藥物檢驗報告1紙在卷足參，並有查獲照片8幀佐卷可考
    ，且有上訴人所有而供其施用第一級毒品所用之海洛因1 包
    扣案可資佐證，而扣案之前開海洛因經送請交通部民用航空
    局航空醫務中心鑑定，確含第一級毒品海洛因成分，淨重
    0.1090公克，取樣0.0026公克，餘重0.1064公克之情，有該
    局97年5月5日航藥鑑字第0972334號毒品鑑定書1紙佐卷可考
    ，足認上訴人自白與事實相符，堪以採信。因認上訴人犯行
    明確，論上訴人以施用第一級毒品罪，處有期徒刑7月。已
    詳敘其認定上訴人犯罪事實之證據及理由，於法尚無不合。
    上訴意旨略以：上訴人於接受警訊時，即表明有悔意，並願
    接受毒品減害計劃，故上訴人於本案獲交保後，即至臺北市
    立聯合醫院自費辦理服用美沙冬，希望藉由美沙冬替代藥物
    治療法戒除毒隱。上訴人自97年4月初開始接受治療起，每
    日均按時服用美沙冬，療效良好，迄今未再施用任何毒品，
    足認上訴人確實可以戒除毒隱，回歸正常生活。爰請求撤銷
    原判決，為緩起訴處分等語。惟查：量刑之輕重，係屬事實
    審法院得依職權自由裁量之事項，茍於量刑時，已依行為人
    之責任為基礎，並斟酌刑法第57條各款所列情狀，而未逾越
    法定範圍，又未濫用其職權，即不得遽指為違法。本件原判
    決於量刑時，已依上揭規定，審酌上訴人前因施用毒品，獲
    得不起訴處分之寬典，仍無法戒絕毒癮，再次漠視法令禁制
    而犯本罪，惟其施用毒品所生危害，實以自戕身心健康為主
    ，對於他人生命、身體、財產等法益，尚無明顯而重大之實
    害，兼衡其犯罪後坦承犯罪，已知悔悟等一切情狀，予以綜
    合考量，而量處有期徒刑7月，既未逾越法定刑度，亦未濫
    用自由裁量之權限。次依毒品危危害防制條例第21條規定，
    限於在犯罪未發覺前，自動向行政院衛生署指定之醫療機構
    請求治療，而於治療中經查獲之被告，始可由檢察官為不起
    訴之處分；另97年4月30日修正之毒品危害防制條例第24條
    亦規定僅檢察官可為附命完成戒癮治療之緩起訴處分，本案
    上訴人並非於犯罪未發覺前自動赴指定之醫療機構進行「美
    沙冬」替代療法治療，且本案業經檢察官提起公訴，自與前
    揭規定不符，法院亦不得代替檢察官為不起訴或緩起訴處分
    。上訴意旨僅以其已接受美沙冬替代藥物治療法而戒除毒隱
    ，請求予以緩起訴處分，揆諸上開說明，於法未合，且尚難
    謂上訴人已敘明具體理由，其所為上訴不合法定要件，爰不
    經言詞辯論，逕以判決駁回。
據上論斷，應依刑事訴訟法第367條前段、第372條，判決如主文
。
中    華    民    國    97    年    9     月    26    日
                  刑事第七庭審判長法  官  陳晴教
                                  法  官  楊智勝
                                  法  官  游紅桃
以上正本證明與原本無異。
如不服本判決，應於收受送達後十日內向本院提出上訴書狀，其
未敘述上訴之理由者並得於提起上訴後十日內向本院補提理由書
（均須按他造當事人之人數附繕本）。
                                  書記官  阮桂芳
中    華    民    國    97    年    9     月    26    日


司法院資訊處製作；財團法人民間司法改革基金會備份。
